臺灣高等法院臺中分院刑事裁定
110年度聲字第1038號
聲  請  人
即  被  告  蔡坡言



指定辯護人  本院公設辯護人陳秋靜
上列聲請人即被告因違反毒品危害防制條例案件（本院案號：11
0年度上訴字第369號），聲請具保停止羈押，本院裁定如下：
    主  文
聲請駁回。
    理  由
一、本件聲請人即被告蔡坡言（下稱被告）聲請意旨略以：
　㈠被告所犯雖為5年以上有期徒刑之重罪，惟重罪不得作為羈押
    唯一原因，此有司法院大法官釋字第665號解釋理由書可參
    照，修正後刑事訴訟法第101條第1項第3款所定重罪羈押之
    要件，除被告所涉犯為最輕本刑5年以上之罪，尚應有證據
    得以推求判斷被告有逃亡之事實，或有逃亡之可能性，雖實
    務上亦有以脫免罪責為人性等情，認已具相當理由，惟此理
    由仍以「重罪」為前提所為之推論，如此推論實有陷入循環
    論證之虞。
  ㈡被告原有正當工作，有3名幼童待扶養，而被告離婚後，3名
    幼童均係由被告經營網拍販賣手機賺取金錢扶養之，羈押期
    間，該3名幼童則由年邁之岳父母照顧，家庭經濟均由岳母
    每日削杏鮑菇之酬勞新臺幣500元支應。而被告自民國109年
    7月15日羈押至今，房租已積欠多期未繳，以上均有賴被告
    回家處理，被告實無潛逃之虞。
  ㈢刑事訴訟法修正後，就防逃機制有更靈活之規範，俾以羈押
    替代處分事項減少羈押侵害人權之疑慮，請權衡國家司法權
    對犯罪之追訴處罰、保障社會安寧秩序、被告個人自由及家
    庭生活機能之圓滿等羈押之比例原則及必要性原則，施以羈
    押替代處分事項，應足以對被告形成拘束力，如課以相當之
    保證金，或再輔以限制住居、出境、出海、交付一定文件或
    施以科技監控等各項處分以替代羈押，應已足夠，被告亦會
    遵守羈押替代處分事項之要求，並遵期到庭應訊，配合法院
    審理。為此請求准予具保停止羈押等語。
二、按被告經法官訊問後，認為犯罪嫌疑重大，而所犯為死刑、
    無期徒刑或最輕本刑為五年以上有期徒刑之罪，有相當理由
    認為有逃亡、湮滅、偽造、變造證據或勾串共犯或證人之虞
    者，非予羈押，顯難進行追訴、審判或執行者，得羈押之，
    刑事訴訟法第101條第1項第3款定有明文。次按法院對被告
    執行羈押，其本質上係為使刑事訴訟程序得以順利進行，或
    為保全證據或為擔保嗣後刑之執行，而對被告所實施剝奪其
    人身自由之強制處分，故法院僅須依刑事訴訟法第101條第1
     項、第101條之1第1項各款之規定，並審查被告犯罪嫌疑是
    否重大、有無賴此保全訴訟或執行、有無為預防性羈押之必
    要。而關於羈押之原因及其必要性，法院應就具體個案，依
    通常生活經驗法則、論理法則，衡酌是否有非予羈押，顯難
    保全證據或難以遂行訴訟程序之情形為判斷。對於被告羈押
    與否之審查，其目的既僅在判斷有無實施羈押強制處分之必
    要，並非認定被告有無犯罪之實體審判程序，關於羈押之要
    件，即無須經嚴格證明，以經釋明得以自由證明為已足；至
    於被告是否成立犯罪，乃本案實體上應予判斷之問題。復按
    重罪常伴有逃亡、滅證之高度可能，係趨吉避凶、脫免刑責
    、不甘受罰之基本人性，倘一般正常之人，依其合理判斷，
    可認為該犯重罪嫌疑具有逃亡或滅證之相當或然率存在，即
    已該當「相當理由」之認定標準，不以達到充分可信或確定
    程度為必要。以量化為諭，若依客觀、正常之社會通念，認
    為其人已有超過百分之50之逃亡、滅證可能性者，當可認為
    具有相當理由認為其有逃亡、滅證之虞（最高法院98年度台
    抗字第668 號裁定意旨參照）。
三、經查：
  ㈠本案被告因違反毒品危害防制條例案件，前經本院法官訊問
    後，認被告涉犯毒品危害防制條例第4條第1項（修正前）販
    賣第一級毒品罪、第4條第2項（修正前）販賣第二級毒品罪
    等，犯罪嫌疑重大，且所犯均為最輕本刑為5年以上有期徒
    刑之罪，而被告經原審判處應執行有期徒刑16年9月，有相
    當理由認為被告有逃亡之虞，認非予羈押顯難進行審判、執
    行，而有羈押之必要，依刑事訴訟法第101條第1項第3款之
    規定，自110年2月22日起執行羈押，先予敘明。
  ㈡被告因違反毒品危害防制條例等罪，業經臺灣彰化地方法院1
    09年度訴字第860號判決判處有期徒刑8年（附表編號1）、8
    年（附表編號2）、16年（附表編號3）、8 年（附表編號4
    ）、16年（附表編號5）、16年1月（附表編號6）、8年（附
    表編號7），應執行有期徒刑16年9月，被告不服提起上訴，
    經本院於110年4月6日以110年度上訴字第369號判決將原判
    決附表編號5及定執行刑部分撤銷，改判無罪，其他如原判
    決附表編號1至4、6、7部分之上訴駁回，足認被告涉犯上揭
    犯罪嫌疑確屬重大。
  ㈢而被告所涉犯毒品危害防制條例第4條第1項（修正前）販賣
    第一級毒品罪、第4條第2項（修正前）販賣第二級毒品罪，
    均屬最輕本刑為5年以上有期徒刑之罪。而被告經原審及本
    院所判處之刑並非輕微，而重刑常伴有逃亡之高度可能，係
    趨吉避凶、脫免刑責、不甘受罰之基本人性，衡諸被告因已
    受重刑之諭知，可預期被告逃匿以規避審判程式進行及刑罰
    執行之可能性甚高，被告復無高齡或不利逃亡之身體疾病等
    因素，難令本院形成被告逃亡可能性甚低之心證，實有相當
    理由足認被告有逃亡之虞，是以被告有刑事訴訟法第101條
    第1項第3款之事實，而有羈押之原因。縱被告聲請意旨稱修
    正後刑事訴訟法第101條第1項第3款所定重罪羈押之要件，
    實務上在判斷被告有逃亡之事實或有逃亡之可能性時，常以
    脫免罪責為人性等情認已具相當理由，惟此係以「重罪」為
    前提所為之推論，有循環論證之虞；且被告需扶養3名幼童
    ，家中經濟狀況不佳，自羈押迄今房租已積欠多期未繳，有
    賴被告回家處理，被告實無逃亡之虞等語。然對於被告羈押
    與否之審查，其目的既僅在判斷有無實施羈押強制處分之必
    要，並非認定被告有無犯罪之實體審判程序，關於羈押之要
    件，即無須經嚴格證明，以經釋明得以自由證明為已足，是
    以法院審核是否合於羈押之要件，僅須審查被告犯罪嫌疑是
    否重大、有無羈押原因及有無賴羈押以保全審理或執行之必
    要。本件被告聲請具保停止羈押，然其於原審及本院均已受
    重刑之之諭知，目前實務上，於國內尚有家人，並有固定住
    居所情況下，仍不顧事業、財產及親人而棄保潛逃，致案件
    無法續行或執行之情事，所在多有，尚無從擔保其日後不會
    逃匿以規避後續審判之進行及刑罰之執行，有相當理由認為
    有逃亡之虞；且被告並無刑事訴訟法第114條各款所定不得
    駁回具保聲請停止羈押之事由，而被告所稱需照顧家庭成員
    及家中經濟狀況不佳等因素，與羈押之要件無涉，又刑事訴
    訟程序關於被告羈押之執行，係為確保國家司法權對犯罪之
    追訴處罰及保障社會安寧秩序而採取之必要手段，與被告家
    庭生活之圓滿難免衝突，無法兩全，被告實應尋求其他親友
    或相關社會救助機構協助，自非應否准予具保停止羈押所應
    考量之事由。
　㈣本院另斟酌近年來毒品之濫用，危害國民健康與社會安定日
    益嚴重，治安機關對於販賣毒品之犯罪行為，無不嚴加查緝
    ，而被告所為販賣第一級毒品海洛因之次數2次、對象1人，
    販賣第二級毒品甲基安非他命之次數4次、對象2人，交易份
    量雖非甚鉅，然其助長毒品氾濫，戕害國民健康，嚴重威脅
    社會治安；另衡酌本案目前於本院訴訟進行之程度，並權衡
    國家刑事司法權之有效行使、社會秩序及公共利益、人身自
    由之私益暨防禦權受限制之程度，本院經權衡「比例原則」
    及「必要性原則」後，仍認定被告確實有羈押之必要，而若
    命具保、責付或限制住居等侵害較小之手段，均不足以確保
    審判或執行程序之順利進行，為確保訴訟程序包括裁判確定
    後刑之執行程序遂行，羈押被告尚屬適當、必要，且合乎比
    例原則。此外，被告之素行、犯後態度及生活狀況等，固為
    刑法第57條所明定之量刑事由，然與執行羈押係為確保審判
    或執行程序有效進行之程序上考量不同，尚難據為判斷被告
    有無羈押理由及必要之根據。
四、綜上所述，本院認被告之羈押原因及羈押必要性均仍存在，
    並不因具保或限制住居、限制出境、出海等作為使得羈押原
    因及必要性消滅，其羈押原因尚未消滅，且為確保日後審判
    程式之進行及判決確定後之執行，仍認有繼續羈押之必要，
    本件被告聲請具保停止羈押，自難准許，應予駁回。
據上論結，應依刑事訴訟法第220條，裁定如主文。
中　　華　　民　　國　　110 　年　　5 　　月　　18　　日
            刑事第二庭　審判長法　官　何  志  通
                              法　官　吳  進  發
                              法　官　石  馨  文
以上正本證明與原本無異。
如不服本裁定，得於收受送達後五日內向本院提出抗告書狀（須
附繕本）。
                              書記官  陳  儷  文
　　　　　　　　　　　　　　　
中　　華　　民　　國　　110 　年　　5 　　月　　18　　日